臺灣高等法院刑事裁定
111年度抗字第560號
抗  告  人
即  被  告  楊祐承



上列抗告人因沒入保證金案件，不服中華民國111年1月10日臺灣
宜蘭地方法院110年度訴字第207號裁定，提起抗告，本院裁定如
下：
    主  文
原裁定撤銷。
    理  由
一、原裁定於民國111年1月22日送達至抗告人即被告楊祐承（下
    稱被告）住所地，無人收領而寄存在桃園市政府警察局桃園
    青溪派出所（見原審卷二第345頁送達證書），但因被告於1
    10年11月24日即已入法務部○○○○○○○○附設勒戒處所執行觀察
    、勒戒，並於同年12月29日起入法務部○○○○○○○執行另案，
    有被告之在監在押全國紀錄表可稽，原審遂重行囑託監所送
    達，並於111年3月18日由被告本人收受本件裁定（原審卷二
    第465頁送達證書），是被告於111年3月22日提起本件抗告
    ，未逾法定抗告期間，合先敘明。
二、原裁定意旨略以：被告因殺人未遂等案件，前經臺灣宜蘭地
    方檢察署（下稱宜蘭地檢署）檢察官指定保證金新臺幣（下
    同）5,000元，由具保人即被告於繳納保證金後，將被告釋
    放，有臺灣宜蘭地方檢察署點名單、收受刑事保證金通知單
    、警製報告書、國庫存款收款書各1件在卷可稽（110偵3545
    卷第18頁、第23至26頁）。嗣被告於原審110年度訴字第207
    號案件經合法傳喚未到，並經拘提無著，有原審傳票送達證
    書、刑事報到單、臺灣桃園地方檢察署檢察官拘票及拘提報
    告書（原審卷一第415頁、原審卷二第5頁、第167至169頁）
    附卷為憑。又被告戶籍並無遷移，當時查詢亦無另案在監執
    行或在押，有被告之個人戶籍資料查詢結果、本院在監在押
    全國紀錄表存卷可參（原審卷二第35頁、第41頁），足認被
    告業已逃匿，揆諸前開規定，爰依法沒入被告即具保人繳納
    之前開保證金及實收利息等語。　　
三、抗告意旨略以：沒入保證金係以被告逃匿為其要件，被告於
    交保後均在林口黑貓物流公司上班，期間均未收到通知書，
    乃未遵期到庭之原因，並非有意逃匿，且若有意躲藏何需書
    狀請求告知情形，可見無逃匿意圖，應不符合「在逃匿中」
    之沒入保證金之要件。又所交之保釋金乃向友人所借，若經
    沒入將致背信於友人，是請求撤銷原裁定等語。　　
四、按具保之被告逃匿者，應命具保人繳納指定之保證金額，並
    沒入之。不繳納者，強制執行。保證金已繳納者，沒入之。
    沒入保證金時，實收利息併沒入之，刑事訴訟法第118條第1
    項、第119條之1第2項分別定有明文。又按具保係以命具保
    人提出保證書及繳納相當數額保證金之方式，作為替代羈押
    之手段，而繳納保證金之目的，即在擔保被告按時出庭或接
    受執行，使訴訟或執行程序得以順利進行，因此，沒入具保
    人繳納之保證金，應以被告逃匿中為其要件，倘被告曾經逃
    匿，但於法院沒入保證金裁定生效前，業已因另案在監執行
    ，即不得再以被告逃匿為由，沒入保證金。經查：被告前因
    涉犯殺人未遂等案件，於檢察官訊問後，於110年5月10日出
    具5,000元現金保證後獲釋，有臺灣宜蘭地方檢察署點名單
    、收受刑事保證金通知單、警製報告書、國庫存款收款書各
    1件在卷可稽（110偵3545卷第18頁、第23至26頁）。案經起
    訴，被告經原審法院合法傳喚，無正當理由，未遵期於110
    年10月5日到庭，復拘提無著，原審認被告業已逃匿，於111
    年1月10日裁定沒入被告所繳上開保證金。然查被告已於110
    年11月24日入法務部○○○○○○○○附設勒戒處所執行觀察勒戒，
    並於同年12月29日起入法務部○○○○○○○執行另案，有被告之
    在監在押全國紀錄表可稽，從而原審於裁定沒入保證金時，
    被告已因另案在監執行，即不得再以被告逃匿為由，沒入保
    證金。原審所為沒入保證金之裁定，難謂合法。抗告意旨雖
    未指摘及此，然原裁定既有違誤，仍應由本院將原裁定撤銷
    。　　
據上論斷，應依刑事訴訟法第412條，裁定如主文。 　　
中　　華　　民　　國　　111 　年　　4 　　月　　28　　日
                  刑事第六庭  審判長法　官  劉方慈
                                    法　官  朱嘉川
                                    法　官  許曉微
以上正本證明與原本無異。
不得再抗告。
                                    書記官  徐仁豐
中　　華　　民　　國　　111 　年　　4 　　月　　28　　日